臺灣花蓮地方法院民事簡易判決
111年度花簡字第44號
原      告  李秉庭  

訴訟代理人  湯文章律師
複  代理人  劉昆鑫律師                      
被      告  蕭正治    (遷出國外，應受送達處所不明）
            林崇仁  

            林宗德  

            余淑貞  
            蕭順文  
            蕭月秋  
            蕭惠文  
            蕭華文  
上列當事人間請求分割共有物事件，本院於民國111年10月31日
言詞辯論終結，判決如下：
    主      文
兩造共有如附表所示不動產，應予變價分割，所得價金由兩造按
如附表所示之應有部分比例分配。
訴訟費用由兩造依如附表所示之應有部分比例負擔。
    事實及理由
壹、程序部分：
    本件被告經合法通知，均無正當理由未於言詞辯論期日到場
    ，核無民事訴訟法第386條所列各款情形，爰依原告之聲請
    ，由其一造辯論而為判決。
貳、實體部分：
一、原告主張：緣如附表所示坐落花蓮縣○○市○○段000○00000○00
    0地號土地(以下合稱系爭土地）及其上1716建號建物（花蓮
    市○○段0000○號，下稱系爭房屋）為兩造所共有，應有部分
    如附表所示。而系爭房地並無不能分割之限制，亦無因物之
    使用目的不能分割之情形，且共有人間亦未有不分割期限之
    約定，而系爭房地面積均不大，共有人眾多，無法有效利用
    ，爰依民法第823條、第824條規定請求變價分割，所得價金
    按應有部分比例分配等語。並聲明：如主文第1項所示。
二、被告均未於言詞辯論期日到場，亦未提出書狀為任何聲明或
    陳述。
三、本院之判斷：
  ㈠按各共有人，除法令另有規定外，得隨時請求分割共有物。
    但因物之使用目的不能分割或契約訂有不分割之期限者，不
    在此限。共有物之分割方法不能協議決定，或於協議決定後
    因消滅時效完成經共有人拒絕履行者，法院得因任何共有人
    之請求，命為下列之分配：二、原物分配顯有困難時，得變
    賣共有物，以價金分配於各共有人。共有人相同之數不動產
    ，除法令另有規定外，共有人得請求合併分割。民法第823
    條第1項、第824條第2項第2款前段、第5項分別定有明文。
    又按分割共有物之訴，係就有共有關係之共有物，以消滅共
    有關係為目的而予以分割之形成訴訟，裁判上如何定分割之
    方法，法院有自由裁量權，不受當事人主張之拘束。亦即法
    院應斟酌具體情形，如各共有人之利害關係、使用情形、共
    有物之性質及價值、經濟效用、當事人之意見等，本於公平
    經濟原則，依民法第824條規定為適當之分配。
  ㈡查原告經拍賣取得系爭房地應有部分1/18，與被告8人同為系
    爭房地之共有人等情，有花蓮縣地方稅務局房屋稅籍證明書
    、系爭房地之地籍異動索引、土地及建物登記公務用謄本、
    地籍圖謄本等件可證（見本院卷第69、113-141、161-183頁
    ）。而本件就原告所主張系爭房地並未有因物之使用目的不
    能分割之限制，且共有人間亦未有不分割期限之約定等情，
    被告已於相當時期受合法通知，於言詞辯論期日不到場，亦
    未提出書狀就此部分為爭執。本院綜合上情，堪信原告之主
    張為真實。是原告請求裁判分割，要無不合，先予敘明。
  ㈢再查，系爭土地總面積為181平方公尺（計算式：170＋4＋7＝18
    1），與一般透天民房之基地面積相當，其上並已蓋設有系
    爭房屋；而系爭房屋為木造平房，總面積僅47.33平方公尺
    ，對外僅單一出入口等情，有系爭房地登記公務用謄本、地
    籍圖謄本、系爭房屋現況照片可證（見本院卷第161-183、2
    35頁）。是系爭房地既屬一般民宅房地，且共有人數眾多，
    若以原物分割予兩造，各共有人按其應有部分所分得之系爭
    土地面積狹小，且所分得之系爭房屋除未有各自獨立之門戶
    可供出入，均有損系爭房地之完整性外，且勢必破壞系爭房
    地之使用現狀，造成日後使用上之困難，而無法發揮經濟上
    之利用價值，堪認系爭房地以原物分割予兩造顯有困難。再
    參以系爭房屋現為被告余淑貞居住使用之事實，雖據原告陳
    報在卷，復有本院送達證書收件人簽收欄可證（見本院卷第
    223、233頁），惟本院參酌被告余淑貞就系爭房地之應有部
    分僅為1/18，且亦未到庭或具狀表示不同意變價分割或對分
    割方法表示其他意見等情，認本件如能變價分割，將可使如
    系爭房地之產權歸於一致，有利使用及處分，除得維護系爭
    房地之完整性，避免降低其固有之經濟利用價值外，且系爭
    房地經公開拍賣程序，第三人及兩造皆可應買，藉良性公平
    競價之結果，兩造能分配之金額可能因而增加，難謂顯不利
    兩造，且倘兩造日後有意願取得系爭房地，仍得於拍賣時即
    時應買或行使優先承買權。綜上，本院斟酌系爭房地之客觀
    情狀、經濟價值、原告之意願，及被告經本院通知均未到庭
    ，亦未具狀對分割方法表示意見等一切情狀，認為本件採變
    價分割方式，將變價所得之價金按如附表所示應有部分比例
    分配，方能兼顧兩造之利益，並維護系爭房地之經濟價值，
    是原告所主張之方式，應屬允當可採。
四、綜上所述，原告起訴請求分割系爭土地為有理由，並定分割
    方法如主文第1項所示。
五、末按共有物分割之事件涉訟，由敗訴當事人負擔訴訟費用顯
    失公平者，法院得酌量情形，命勝訴之當事人負擔其一部，
    民事訴訟法第80條之1定有明文。又按定共有物分割之方法
    ，可由法院自由裁量，為適當之分配，不受任何共有人主張
    之拘束，是則，分割共有物之訴，既係以請求分割共有物之
    形成權為訴訟標的，係固有必要共同訴訟，原告、被告間本
    可互換地位。本件原告起訴雖於法有據，但被告之應訴實因
    訴訟性質所不得不然，且原告所提出之分割方法，僅係供法
    院之參考，其分割方法，對於兩造而言，並無勝負之問題。
    從而，本件原告形式上固獲勝訴之判決，然若由被告負擔訴
    訟費用顯失公平，茲審酌兩造就系爭土地及建物應有部分之
    比例、分配情形等，認應由兩造按其應有部分之比例分擔訴
    訟費用，方屬公允，爰諭知訴訟費用之負擔如主文第2項所
    示。
六、訴訟費用負擔之依據：民事訴訟法第80條之1。
中    華    民    國   111    年    11    月    14    日
                  花蓮簡易庭  法  官  李立青
以上正本係照原本作成。
如不服本判決，應於送達後20日內，向本院提出上訴狀（上訴狀
須表明上訴理由）並繳納上訴審裁判費；如於本判決宣示後送達
前提起上訴者，應於判決送達後20日內補提上訴理由書（均須按
他造當事人之人數附繕本）。
如委任律師提起上訴者，應一併繳納上訴審裁判費。
中　　華　　民　　國　　111 　年　　11　　月　　14　　日
                              書記官  林政良
附表
一、土地： 　　⒈花蓮市○○段000地號土地（面積170.00平方公尺） 　　⒉花蓮市○○段00000地號土地（面積4.00平方公尺） 　　⒊花蓮市○○段000地號土地（面積7.00平方公尺） 二、建物：花蓮市○○段0000○號(門牌號碼：花蓮市○○街000號。)    編號 姓  名 應有部分   備    註 1 蕭正治 1/3  2 林崇仁、林宗德 公同共有1/3  3 余淑貞 1/18  4 蕭月秋 1/18  5 蕭惠文 1/18  6 蕭華文 1/18  7 蕭順文 1/18  8 李秉庭 1/18